【裁判字號】    99,附民,73
【裁判日期】    990826
【裁判案由】    損害賠償
【裁判全文】
臺灣高等法院高雄分院刑事附帶民事訴訟判決  99年度附民字第73號 
原      告  0000甲0000.
訴訟代理人  0000甲0000.
被      告  丙○○
            乙○○
上列當事人間因妨害性自主案件（刑事案號：本院99年度上訴字
第1052號），提起附帶民事訴訟，請求損害賠償事件，本院判決
如下：
    主  文
原告之訴及假執行之聲請均駁回。
    事實及理由    
一、原告起訴主張：原告係弱智之婦女，被告丙○○竟分別於民
    國96年1 月間、96年6 月間、及96年11月29日將原告帶至高
    雄市前金區○○○街18號「我家旅館」予以乘機性侵害得逞
    ，其間並聯絡被告乙○○前來亦對原告予以乘機性侵害得逞
    。被告2 人業經臺灣高雄地方法院以98年度訴字第1097號判
    決各論以乘機性交罪，而分別判處被告丙○○、乙○○有期
    徒刑3 年6 月、3 年2 月在案。被告2 人對原告上開之性侵
    害行為，造成原告身心重創，非短期間內得以恢復。而該案
    現已提起上訴二審審理中，且原告當初在本件性侵害發生而
    向警方報案時，尚不知道加害人之身份，係直至97年8 月21
    日接獲檢察官不起訴處分書時，才得以獲悉被告姓名，是原
    告之請求權起算日，應自接獲不起訴處分書之時起算。故於
    本院審理中之99年7 月9 日提起本件附帶民事訴訟，應未逾
    2 年之時效消滅期間。爰依侵權行為之法律關係，提起本件
    刑事附帶民事損害賠償訴訟，聲明求為判令被告丙○○應給
    付原告新台幣（下同）200 萬元及自起訴狀繕本送達翌日起
    至清償日止，按年息百分之五計算之利息；被告乙○○應給
    付150 萬元及自起訴狀繕本送達翌日起至清償日止，按年息
    百分之五計算之利息，並陳明願供擔保請准予宣告假執行，
    及提出臺灣高雄地方法院檢察署檢察官97年8 月21日不起訴
    處分書影本1 份為證。
二、被告丙○○則以：本件原告起訴指稱被告丙○○分別於96年
    l 月間、96年6 月間及96年11月29日將原告帶至「我家旅館
    」予以乘機性侵害乙節，並非實情。蓋依原告曾於96年6 月
    22日因毀棄損壞案件而經原審囑託國軍高雄總醫院施以精神
    鑑定結果認：被告幼時因發燒導致智能發展受影響，為輕度
    智能障礙者。足見原告於96年間之精神狀況為輕度智能障礙
    ，並非如原審判決所認定之中度智障人士。故原審認定原告
    無法理解性行為意義，即有違誤。因之，原告之精神狀態雖
    屬輕度智障，然在外觀上並非係顯可察知，況被告主觀上並
    無對原告乘機性交之犯意。是被告並未對原告為乘機性交之
    侵權行為，原告之請求，核屬無據。再者，縱令被告對原告
    成立乘機性交罪，惟自96年11月29日最後一次之性交行為日
    起算，迄原告提起本件附帶民事訴訟日止（即99年7 月9 日
    ），其損害賠償請求權顯已罹民法第197 條第1 項前段規定
    之2 年消滅時效，被告自得拒絕賠償，原告之請求並無理由
    等語，資為抗辯。而聲明求為判決駁回原告之訴，並陳明如
    受不利判決，願供擔保免為假執行。被告乙○○亦以：本件
    原告請求被告給付損害賠償共150 萬元，惟並未提出任何證
    據以實其說。且原告於96年12月4 日警詢時即對被告提出本
    件刑事告訴，惟遲至99年7 月9 日於本院審理中始提出本件
    附帶民事請求損害賠償，是依民法第197 條第1 項前段規定
    ：「因侵權行為所生之損害賠償請求權，自請求權人知有損
    害及賠償義務人時起，二年間不行使而消滅」。則原告本件
    起訴其請求權已逾2 年之時效期間而消滅，故原告之請求實
    無理由等語，資為抗辯。而聲明求為判決駁回原告之訴，並
    陳明如受不利判決，願供擔保免為假執行。
三、按附帶民事訴訟之判決，應以刑事訴訟法所認定之事實為據
    ，刑事訴訟法第500 條前段固定有明文。惟按，因侵權行為
    所生之損害賠償請求權，自請求權人知有損害及賠償義務人
    時起，二年間不行使而消滅，民法第197 條第1 項前段亦有
    明文規定。
四、經查，本件原告Ａ女起訴主張其為被告二人分別乘機予以性
    侵害得逞，而依據侵權行為之法律關係請求損害賠償部分，
    固經本院以99年度上訴字第1052號刑事判決認定被告丙○○
    、乙○○2 人確有於上揭時地，分別對原告乘機性交之事實
    屬實。惟查，原告初雖未能明確知悉係何人對之為上開乘機
    性交之行為，然於96年12月4 日經警詢現查獲本件被告丙○
    ○、乙○○後，即請代號0000甲0000A （即本件訴訟代理人
    ，亦即原告之姊）陪同至高雄市政府警察局新興分局自強路
    派出所，由警方對原告及訴訟代理人說明被告二人之年籍資
    料及出示照片後，經原告及訴訟代理人指認無訛並表明對被
    告二人提出告訴在案，有其警詢筆錄及指認之照片在卷可憑
    （見警卷第12甲15頁、第17頁、第25頁）。足見原告及訴訟
    代理人於96年12月4 日當時在警局指認並提出告訴時，即已
    知悉本件損害賠償義務人係被告2 人無誤，而期間原告亦未
    對被告2 人提出損害賠償之請求，係迄至99年7 月9 日本院
    審理本案刑事訴訟時，始具狀提出本件附帶民事訴訟請求損
    害賠償，有其刑事附帶民事起訴狀在卷可稽，其間亦無請求
    、承認等事由而消滅時效中斷。是揆諸前開規定，原告本件
    損害賠償請求權，已逾二年間不行使而罹於時效消滅，且經
    被告2 人對此提出時效消滅之抗辯，自應認原告上開對被告
    2 人損害賠償之請求，為無理由，而應予駁回。其假執行之
    聲請亦失所附麗，應併予駁回。
據上論斷，本件原告之訴，為無理由，應依刑事訴訟法第490 條
前段、第502 條第1 項，判決如主文。
中    華    民    國    99    年    8     月    26    日
                  刑事第三庭    審判長法  官  莊崑山
                                      法  官  唐照明
                                      法  官  莊松泉
以上正本證明與原本無異。
如不服本判決應於收受本判決後10日內向本院提出上訴書狀，其
未敘述上訴理由者，並得於提起上訴後10日內向本院補提理由書
狀（均須按他造當事人之人數附繕本）「切勿逕送上級法院」。
中    華    民    國    99    年    8     月    27    日
                                      書記官  葉淑華

司法院資訊處製作；財團法人民間司法改革基金會備份。
